【裁判字號】    98,交聲,178
【裁判日期】    980907
【裁判案由】    違反道路交通管理處罰條例
【裁判全文】
臺灣宜蘭地方法院交通事件裁定         98年度交聲字第178號
移送機關    交通部公路總局臺北區監理所宜蘭監理站
異  議  人  甲○○○○○○
代  表  人  乙○○
上列異議人因違反道路交通管理處罰條例案件，對於原處分機關
即交通部公路總局臺北區監理所宜蘭監理站中華民國98年3月11
日所為之處分（原處分案號：宜監字第裁43-ZFQ013197號）聲明
異議，本院裁定如下：
    主  文
原處分撤銷。
    理  由
一、原處分意旨略以：異議人即受處分人長發計程車行所有之車
    牌號碼425-LM號營業一般小客車，於民國97年5月31日12時
    29分許，行經龍潭收費站，因未申裝ETC電子收費系統卻行
    駛於電子收費車道，而有未依規定繳費之違規事實，經遠通
    電收股份有限公司送達補繳通知後，異議人未於補繳期限內
    繳納，經警製單舉發違規。本件應到案日期為97年10月19日
    ，異議人分別於97年10月17日、97年11月12日提出陳述，經
    原處分機關函轉舉發單位查覆，交通部臺灣區○道○○○路
    局樹林收費站於97年12月25日以高樹稽字第0970002264號函
    覆，異議人復於98年1月17日申請轉歸責駕駛人張根杉，因
    張根杉籍係屬交通部公路總局臺北區監理所基隆監理站（下
    簡稱基隆監理站）管轄，經原處分機關函轉基隆監理站辦理
    ，惟基隆監理站不受理轉歸責，原處分機關乃依道路交通管
    理處罰條例第27條第1項規定，裁處異議人罰鍰新臺幣3,000
    元。
二、聲明異議意旨略以：伊車行之上開營業自用小客車，於前開
    違規時間係由張根杉承租中，伊已向原處分機關申訴，申請
    轉歸責予張根杉，原處分機關竟仍對伊為處分，伊深表不服
    ，為此爰於法定期間內聲明異議，請求撤銷原處分等語。
三、按汽車行駛於應繳費之公路、橋樑、隧道或輪渡，不依規定
    繳費者，處汽車所有人或駕駛人新臺幣3,000元以上6,000元
    以下罰鍰，並追繳欠費，道路交通管理處罰條例第27條第1
    項定有明文；依上開條文內容，應認該規定處罰之客體並非
    汽車所有人與駕駛人均罰。次按道路交通管理處罰條例之處
    罰，受舉發違反道路交通管理事件之受處罰人，認為受舉發
    之違規行為應歸責他人者，應於舉發違反道路交通管理事件
    通知單應到案日期前，檢附相關證據及應歸責人相關證明文
    件，向處罰機關告知應歸責人，處罰機關應即另行通知應歸
    責人到案依法處理；逾期未依規定辦理者，仍依本條例各該
    違反條款規定處罰，道路交通管理處罰條例第85條第1項亦
    定有明文。
四、經查，異議人所有之車牌號碼425-LM號營業一般小客車，於
    97年5月31日12時29分許，行經龍潭收費站時，未申裝ETC電
    子收費系統卻行駛於電子收費車道，經遠通電收股份有限公
    司於送達補繳通知後，異議人並未於補繳期限內繳納之事實
    ，有卷附之補繳通行費及作業處理費通知單、舉發違反道路
    交通管理事件通知單可參，固堪認定。然異議人所有上開車
    輛自97年5月24日起，即由異議人出租予張根杉使用，並未
    在異議人管領中等情，業據異議人提出計程車租賃契約書1
    件為證，異議人辯稱於上開違規時間，系爭車輛並非由異議
    人使用，而係由張根杉使用乙節，尚非不足採信。綜上所述
    ，異議人檢附相關證據及應歸責人相關證明文件，向原處分
    機關告知應歸責人為張根杉，依前揭法條規定及說明，處罰
    機關應即另行通知應歸責人到案依法處理，原處分機關並未
    依此辦理，即對異議人為處罰，即有未洽，本院自應將原處
    分予撤銷，以資適法。至異議人就系爭違規事件究否應予裁
    罰，尚應由處罰機關依據相關程序，通知異議人所稱應歸責
    人到案，再為合法妥適之處置，本院尚不得代行政機關逕為
    裁定處罰。是本件自應撤銷原處分，發回原處分機關循相關
    程序處理，以資適法。
五、依道路交通案件處理辦法第20條前段，裁定如主文。
中    華    民    國    98    年    9     月    7     日
                    交通法庭  法  官  鄧晴馨
上正本證明與原本無異。
如不服本裁定，得於收受裁定正本後5日內，向本院提出抗告狀
。
                              書記官  林怡君
中    華    民    國    98    年    9     月    7     日


司法院資訊處製作；財團法人民間司法改革基金會備份。
